【裁判字號】    94,上訴,1565
【裁判日期】    950406
【裁判案由】    強盜
【裁判全文】
臺灣高等法院高雄分院刑事判決        94年度上訴字第1565號
上  訴  人  臺灣高雄地方法院檢察署檢察官
被      告  甲○○
                    （現於臺灣高雄第二監獄）
指定辯護人  孫嘉男  律師
上列上訴人因被告強盜案件，不服臺灣高雄地方法院94年度訴緝
字第93號中華民國94年9 月12日第一審判決（起訴案號：臺灣高
雄地方法院檢察署93年度偵字第2523號），提起上訴，本院判決
如下：
    主  文
上訴駁回。
    理  由
一、公訴意旨略以：被告甲○○夥同另案共同被告黃川維（業經
    原審以民國（下同）91年度訴字第3597號判決7 年2 月確定
    ）及綽號「森哥」之呂韜（業經臺灣高雄地方法院檢察署以
    93年度偵緝字第2302號不起訴處分確定）3 人，共同基於意
    圖為自己不法所有之犯意聯絡，結夥三人以上於90年12月9
    日凌晨1 時許，由黃川維駕駛其所有之車牌號碼XG-4511 號
    自小客車搭載呂韜及甲○○，尾隨乙○○所駕駛之車牌號碼
    SU-1783 號自小客車至高雄縣鳥松鄉○○路與文前路口之統
    一超商店門口，待乙○○購物完畢上車之際，黃川維等3 人
    隨即闖入乙○○車內，黃川維、呂韜2 人坐在後座，呂韜勒
    住乙○○脖子，並用無筆心之金筆外殼抵住乙○○，黃川維
    坐於右後座出手毆打乙○○頭部並壓住乙○○手臂，坐於右
    前座之甲○○亦徒手毆打乙○○，使乙○○受有頭、頸及右
    手臂挫傷等傷害，而致使不能抗拒後，由甲○○下手搶走乙
    ○○左腕上之勞力士手錶1 只及車鑰匙1 串（均未據尋獲扣
    案）等物，其中勞力士手錶價值約新臺幣10萬元，得手後旋
    即駕駛上開自用小客車逃逸，經乙○○記下黃川維車號，報
    警循線查獲，因認被告共同犯刑法第330 條第1 項、第328
    條第1 項結夥三人加重強盜罪等語。
二、按犯罪事實應依證據認定之，無證據不得認定犯罪事實；不
    能證明被告犯罪者，應諭知無罪之判決，刑事訴訟法第154
    條第2 項、第301 條第1 項分別定有明文。又共犯之自白，
    不得作為有罪判決之唯一證據，仍應調查其他必要之證據，
    以察其是否與事實相符，刑事訴訟法第156 條第2 項定有明
    文。蓋共犯之自白，難免有因心理因素或利害關係，欲嫁禍
    他人、拖人入罪，而為虛偽供述之虞，故立法政策上方限制
    共犯自白在證據上之價值，防止偏重共犯自白發生誤判之情
    形。故如欲採共犯之自白或不利於己之陳述，作為另案共犯
    論罪之依據，除須該證據就形式上符合嚴格證明之證據法則
    要求外（具有證據能力及法定調查程序），就實質上亦須無
    有瑕疵可言，且就其他方面調查，又與事實相符，方得採為
    其他共同被告犯罪事實之認定。且對被告犯罪事實為訴訟上
    之證明，須於通常一般之人均不致有所懷疑，而得確信其為
    真實之程度者，始得據為有罪之認定，倘其證明尚未達到此
    一程度，而有合理之懷疑存在而無從使事實審法院得有罪之
    確信時，即應由法院為諭知被告無罪之判決（最高法院87年
    台上字第2123號裁判、76年台上字第4986號判例意旨可資參
    照）。
三、本件公訴人認被告甲○○（下稱被告）涉犯前揭共同加重強
    盜犯行，無非係以共同被告黃川維於另案警詢、偵查、審理
    中不利於被告之供述，及被害人乙○○之證詞為其論據，訊
    據被告則堅詞否認犯罪，辯稱：伊並未與黃川維於上開時地
    強盜被害人乙○○財物，黃川維之指述並不可採等語。
四、經查：
  (一)證人即共同被告黃川維雖曾為如下不利於被告之供述：1.於
    92年3 月14日警詢時陳稱：森哥是呂韜，健哥是甲○○，..
    . 我們當時在超商外等人，剛好被害人購物返回車上，我們
    臨時起意，由呂韜先到駕駛座以腕力控制被害人，甲○○則
    在駕駛座旁乘客位置，強行摘下被害人手錶。該勞力士手錶
    由呂韜、甲○○拿走，鑰匙則不知何人拿走等語（92年3 月
    14日警詢）；2.呂韜、甲○○上乙○○的車，伊則從駕駛座
    後面開門，但人站在外面，身體鑽到車裡面，出手打到乙○
    ○肩膀，呂韜從駕駛座旁邊車門進去，甲○○是從副駕駛座
    打開車門，身體鑽進去毆打乙○○，但伊等並無強取財物等
    語（於92年4 月10日甲○○被訴強盜案件審理中供述）；3.
    乙○○自超商買東西出來，伊與呂韜、甲○○3 人就尾隨乙
    ○○進到他車子裡面，當時伊坐在車子右後座，壓住被害人
    手臂，甲○○在副駕駛座位置，將乙○○手上手錶搶走，呂
    韜是站在駕駛座車門旁，伊等是臨時起意要搶乙○○手錶及
    車鑰匙，只是徒手，並沒有拿任何東西抵住被害人等語（於
    92年7 月15日甲○○被訴強盜案件審理中供述）。
  (二)經核證人甲○○前揭供述，均陳稱：被告行搶之時係坐於被
    害人乙○○駕駛座旁之副駕駛座，並動手行搶被害人手錶之
    人，按諸常理，被告當時所在位置距離被害人最近，且應為
    被害人目光視力所能及之範圍，被害人理應對被告印象最為
    深刻，然證人即被害人乙○○於警詢及偵查中，經提示被告
    之口卡供其辨認，乙○○均陳稱無法確認或沒有印象之語，
    及至原審審理時，經當庭指認，其亦證稱：「事發已久，已
    經沒有印象，... 印象中坐在副駕駛座那個人是黑黑瘦瘦的
    ，比現在在庭之甲○○，該男子當時給我的感覺是比較年輕
    」等語，另又證述：當時聽到歹徒3 人間係用客家話交談之
    語，證諸證人黃川維於原審坦承其為客家人，並證稱不知道
    甲○○是否會講客家話之語，而甲○○則係祖籍四川省之外
    省人，不會講客家話，已經被告於原審陳明在卷（原審卷第
    151 頁），是綜上說明，被告甲○○之外觀特徵，均與被害
    人乙○○所述不符，已然明確。
  (三)證人黃川維上開指述係供稱：甲○○當時係坐在副駕駛座，
    呂韜係在駕駛座之車門外，然證人乙○○於警詢、偵查及原
    審均一致證稱：3 名歹徒強行進入車內，2 名在後座，1 名
    在前方乘客座，他們3 人一上車就把車門關上，坐在我駕駛
    座後面的人勒住我脖子，駕駛座右後方的黃川維毆打我，副
    駕駛座的人搶我手錶，並趁歹徒鬆手時奪門逃出等語，經核
    黃川維此部份證述，亦與被害人之證詞不符，況如黃川維所
    言，行搶時，一人在駕駛座車門外以腕力控制被害人，衡情
    被害人實無可能趁隙從駕駛座掙脫逃出。是證人黃川維所述
    上開不利於被告之供述，是否與事實相符，已著實令人存疑
    。
  (四)按被告或共犯之自白，不得作為有罪判決之唯一證據，仍應
    調查其他必要之證據，以察其是否與事實相符，刑事訴訟法
    第156 條第2 項定有明文。本件起訴書雖載明證據除證人黃
    川維之證述外，並引用被害人之供述為證據，惟依上說明，
    被害人於警詢、偵查及審理時均未指認被告為行搶之人，足
    徵檢察官起訴時僅是以證人黃川維之證述，為唯一之證據，
    依首揭規定，已難僅憑證人黃川維之證述，作為認定被告有
    罪之唯一證據，況證人黃川維上開不利於被告之供述，又有
    如上與事實不符之情事，自難採為不利於被告認定之證據。
    此外，復查無其他積極證據足資證明被告有何強盜之犯行，
    被告被訴加重強盜罪自屬不能證明。
五、原審因而以不能證明被告犯罪，而為被告無罪之諭知，核無
    違誤；檢察官上訴意旨，猶執前詞，指摘原判決不當，為無
    理由，應予駁回。
據上論斷，應依刑事訴訟法第368 條，判決如主文。
本案經檢察官姜麗儒到庭執行職務。
中    華    民    國    95    年    4     月    6     日
                  刑事第七庭    審判長法  官   莊飛宗
                                      法  官   曾逸誠
                                      法  官   黃三友
以上正本證明與原本無異。
如不服本判決應於收受本判決後10日內向本院提出上訴書狀，其
未敘述上訴理由者，並得於提起上訴後10日內向本院補提理由書
狀（均須按他造當事人之人數附繕本）「切勿逕送上級法院」。
中    華    民    國    95    年    4     月    7     日
                                      書記官   黃玉珠


司法院資訊處製作；財團法人民間司法改革基金會備份。
